【裁判字號】    97,上易,513
【裁判日期】    970325
【裁判案由】    詐欺
【裁判全文】
臺灣高等法院刑事判決                 97年度上易字第513號
上  訴  人  臺灣士林地方法院檢察署檢察官
被      告  乙○○
上列上訴人因詐欺案件，不服臺灣士林地方法院96年度易字第
539號，中華民國96年11月9日第一審判決（起訴案號：臺灣士林
地方法院檢察署96年度偵字第1850號，暨移送併辦案號：臺灣高
雄地方法院檢察署96年度偵字第12645號、臺灣台中地方法院檢
察署96年度偵字第5699號），提起上訴，本院判決如下：
    主  文
上訴駁回。
    事  實
一、乙○○需款孔急，見報紙分類廣告得知有人收購銀行存摺之
    訊息，其明知金融機構之帳戶與個人之財產信用密切關聯，
    一般人無故取得他人金融帳戶之存摺、金融卡、密碼之行為
    常與財產犯罪相關，而可預見該等無故取得他人金融帳戶之
    存摺、金融卡、密碼之人，可能係遂行不法所有意圖用以詐
    騙他人，仍以縱若有人持以犯罪亦無違反其本意而基於幫助
    他人詐欺財物之犯意，於民國（下同）95年11月中旬（13日
    後、27日前），在其台北縣淡水捷運站將其所有之淡水郵局
    帳號00000000000000帳戶、彰化商業銀行淡水分行帳號0000
    0000000000號帳戶之存摺、金融卡及密碼，交付予某年籍、
    姓名不詳綽號「黃先生」之成年詐欺集團成員男子，該詐欺
    集團某成員即基於意圖為自己不法所有之犯意聯絡，先於同
    年月27日下午1時許，以電話向丙○○佯稱「你的帳號被他
    人利用洗錢，請配合警察機關監管」云云，致丙○○不疑有
    他，陷於錯誤，因此依詐欺集團之指示操作，提供華僑銀行
    語音帳戶，詐欺集團成員即利用語音帳戶轉帳功能，將新臺
    幣（下同）36萬3千元匯入乙○○上開淡水郵局帳戶內，該
    筆款項即遭詐騙集團成員提領一空，又於95年11月27日上午
    9時許，以相同詐欺手法詐騙甲○○，致甲○○陷於錯誤，
    而將國泰世華銀行帳號密碼告知，詐欺集團即於同年月29日
    凌晨將甲○○帳戶內存款98萬7千元轉入蔡詠方（另案偵辦
    ）之台中郵局清水支局0000000000000000號帳戶，其中43萬
    7千元旋又轉入乙○○上開彰化銀行淡水分行帳戶內。迨丙○○、甲○○察覺有異報警處理，方知受騙，始循線查悉上
    情。審理中乙○○因逃匿而於96年7月10日經臺灣士林地方
    法院通緝，迄於同年月14日逮捕歸案。
二、案經臺北市政府警察局北投分局報告臺灣士林地方法院檢察
    署檢察官偵查起訴，高雄市政府警察局三民第一分局報請台
    灣高雄地方法院檢察署檢察官台中縣警察局清水分局報請台
    灣台中地方法院檢察署檢察官移請原審法院併案審理。原審
    法院訊問被告後，被告為有罪之陳述，經原審法院合議庭裁
    定認本件由受命法官獨任進行簡式審判程序。
    理  由
一、上揭犯罪事實，業據被告乙○○於原審及本院審理時坦承不
    諱（見原審96年9月4日準備程序筆錄、審判筆錄、96年10
    月30日審判筆錄，本院97年3月12日審判筆錄），核與被害
    人丙○○、甲○○於警詢中指述遭詐欺集團詐騙而提供帳戶
    密碼，致帳戶內存款轉帳至被告前揭帳戶之事實相符，復有
    台灣郵政股份有限公司三重郵局96年3月3日營字第09650004
    58號函附客戶歷史交易清單、同局96年5月23日營字第09650
    01091號函、被告彰化商業銀行淡水分行開戶基本資料及客
    戶歷史交易明細單、被害人丙○○華僑銀行帳戶存摺影本等
    件附卷可稽。被告雖於原審一度否認犯罪，先則辯稱帳戶存
    摺等物遺失，後又改稱見報廣告，為辦理貸款而交付帳戶存
    摺等物，殊不知竟遭詐欺，未曾取得任何款項云云，惟其先
    後所辯迥然有異，已難採信，而不論其係遭竊或遭人詐騙而
    交付存摺等物，於發現財物受損後，均應報警並向金融機構
    掛失，以免遭致更大損失，然被告竟均捨此而不為，實違常
    情，所辨不足採信，應認審理中之自白始與事實相符。第查
    ，設定金融存款帳戶，事關存戶個人財產權益之保障，與存
    戶之印鑑章、提款卡結合，其專屬性、私密性更形提高，除
    非本人或與本人具密切之關係者，難認有何理由可自由流通
    使用該存摺、印章、提款卡，一般人亦均有應妥為保管存摺
    、印鑑章、提款卡，以防止被他人冒用之認識，縱有特殊情
    況偶有將存摺、印鑑章、提款卡交付他人之需，亦必深入瞭
    解其用途後再行提供以使用，恆係吾人日常生活經驗與事理
    ；且金融帳戶為個人理財之工具，申請開設金融帳戶並無任
    何特殊之限制，一般民眾皆可以存入最低開戶金額之方式申
    請開戶，一個人可以在不同之金融機構申請多數之存款帳戶
    使用，並無何困難，此乃眾所週知之事實，則依一般人之社
    會生活經驗，苟見非親非故之人不以自己名義申請開戶，反
    而以出價蒐購或租用之方式向他人蒐集金融機構帳戶供己使
    用，衡情當知悉蒐集金融帳戶者，係將所蒐集之帳戶用於從
    事財產犯罪。況觀諸現今社會上，詐騙者蒐購人頭帳戶，持
    以作為信貸、手機簡訊詐欺之事，常有所聞，出賣或出借帳
    戶予非親非故之人，受讓人係為從事財產犯罪，已屬人盡皆
    知之事。本件被告明知存摺、提款卡等有關個人財產、身分
    之物品，將淪落於不明人士手中，極易被利用為與財產有關
    之犯罪工具，竟願將存摺等物交付予與其於身分上不具密切
    關係之人，顯然對於該帳戶將作為不法使用，有所認知，是
    雖卷內事證並無積極證據證明被告知悉實施詐欺者將如何犯
    罪，無法認定被告與詐欺集團成員有實施詐欺犯行之共同犯
    意聯絡，但被告既對金融帳戶交付他人使用，可能遭持以從
    事財產犯罪有所認知，其有幫助他人犯詐欺罪之意甚明。本
    件事證明確，犯行洵堪認定。
二、核被告所為，係犯刑法第339條第1項詐欺取財罪。被告對詐
    欺正犯提供帳戶資以助力，但並未參與詐欺犯罪行為之實行
    ，應屬幫助他人實行犯罪行為，為幫助犯，乃依刑法第30條
    第2項之規定減輕其刑。又其以一幫助行為提供2筆帳戶資料
    予詐欺集團，致有2被害人因詐欺而財產法益受損，應認係
    以一行為侵犯二相同法益，為同質想像競和犯，從一情節重
    者論處之。被告提供其所有之彰化商業銀行淡水分行帳號00
    000000000000號帳戶之存摺、金融卡及密碼與詐欺集團成員
    之行為（即臺灣高雄地方法院檢察署96年度偵字第12645號
    移請併辦部分），雖未據起訴書指述，但既與起訴書所指述
    者有裁判上一罪關係，基於審判不可分原則，本院自得併予
    審理，附此敘明。
三、原審以被告犯罪事證明確，適用刑法第30條第2項、第339條
    第1項、第55條、第41條第1項前段，刑法施行法第1條之1，
    中華民國96年罪犯減刑條例第2條第1項第3款、第7條，並審
    酌被告提供其所有之金融帳戶存摺、提款卡、提款密碼予不
    法詐騙集團使用，所為已影響社會正常交易安全，增加被害
    人尋求救濟之困難，並使犯罪之追查趨於複雜，危害社會甚
    鉅，暨其犯罪動機、目的、手段、生活狀況、智識程度，及
    犯後坦承犯行等一切情狀，量處有期徒刑5月，並諭知易科
    罰金之折算標準。又被告犯罪在96年4月24日前，雖經通緝
    ，但歸案日期為96年7月14日，在中華民國96年罪犯減刑條
    例96年7月16日施行前，依同條例第2條第1項第3款之規定減
    其宣告刑期2分之1，且諭知其易科罰金之折算標準。經核其
    認事用法並無違誤，量刑亦屬妥適。檢察官上訴意旨以原審
    量刑太輕為由，指摘原判決不當，惟查：本件業經原判決逐
    一剖析，參互審酌，且僅能證明被告確實將其帳戶交予詐騙
    集團人員使用，而幫助詐欺之犯罪事實，已如前述，雖被害
    人匯入其帳戶內之金額高達79萬餘元，然被告自承並無從中
    獲利，且亦無證據證明被告確實有從中獲利，又原審已就量
    刑事由妥為斟酌，於法定刑範圍內量刑，應認屬適當，是檢
    察官上訴為無理由，應予駁回。
上論斷，應依刑事訴訟法第368條，判決如主文。
本案經檢察官沈世箴到庭執行職務。
中    華    民    國    97    年    3     月    25    日
                  刑事第8 庭審判長法  官  張明松
                                  法  官  蔡光治
                                  法  官  陳貽男
以上正本證明與原本無異。
不得上訴。
                                  書記官  柯月英
中    華    民    國    97    年    3     月    26    日
附錄：本案論罪科刑法條全文
中華民國刑法第339條
意圖為自己或第三人不法之所有，以詐術使人將本人或第三人之
物交付者，處5 年以下有期徒刑、拘役或科或併科1 千元以下罰
金。
以前項方法得財產上不法之利益或使第三人得之者，亦同。
前二項之未遂犯罰之。


司法院資訊處製作；財團法人民間司法改革基金會備份。
